【裁判字號】    99,撤緩,108
【裁判日期】    990831
【裁判案由】    聲請撤銷緩刑
【裁判全文】
臺灣新竹地方法院刑事裁定             99年度撤緩字第108號
聲  請  人  臺灣新竹地方法院檢察署檢察官
受  刑  人  甲○○
上列聲請人因受刑人因犯過失致死等案件（臺灣桃園地方法院97
年度審交易字第359 號），聲請撤銷緩刑之宣告（99年度執聲字
第746號），本院裁定如下：
    主  文
聲請駁回。
    理  由
一、聲請意旨略稱：受刑人甲○○因犯過失致死等案件，經臺灣
    桃園地方法院於民國98年2月13日以97年度審交易字第359號
    （97年度偵字第13435號）判決判處應執行有期徒刑1年，同
    時宣告緩刑2年，於98年3 月6日確定。惟其於緩刑期內即99
    年1月1日，更犯森林法第52條第1項第4款之竊取森林副產物
    罪，經臺灣臺中地方法院於99年4月14日以99年度訴字第691
    號判決判處有期徒刑6月，如易科罰金，以新臺幣1千元折算
    1日，併科罰金23萬8,400元，如易服勞役，以新臺幣3 千元
    折算1日，嗣於99年5月17日確定。核該受刑人所為因故意犯
    竊取森林副產物罪，堪認前揭犯竊盜案件後並未改過遷善，
    原宣告之緩刑難收其預期之效果，已合於刑法第75條之1第1
    項第2款所定撤銷緩刑宣告之原因，爰依刑事訴訟法第476條
    規定聲請撤銷等語。
二、按受緩刑之宣告，緩刑期內因故意犯他罪，而在緩刑期內受
    6 月以下有期徒刑、拘役或罰金之宣告確定者，撤銷其宣告
    ，98年5 月19日修正施行之刑法第75條之1 第1 項第2 款定
    有明文。又上開修正規定，依刑法施行法第10條之2 第2 項
    之規定，自98年9 月1 日施行，且同法施行法第6 條之1 第
    2 項復規定：「於中華民國98年5 月19日刑法修正施行前，
    受緩刑之宣告，98年5 月19日修正刑法施行後，仍在緩刑期
    內者，適用98年5 月19日修正施行之刑法第75條及第75條之
    1 規定」。是倘受刑人於上開刑法第75條之1 第1 項第2 款
    規定修正施行前，受緩刑之宣告，而於該條規定施行後，仍
    在緩刑期內者，應適用98年5 月19日修正施行之刑法第75條
    之1 規定。經查，本件受刑人甲○○因犯過失致死等案件，
    經臺灣桃園地方法院於98年2月13日以97年度審交易字第359
    號判決判處應執行有期徒刑1年，同時宣告緩刑2年，並於98
    年3月6日確定（緩刑期間依刑法第74條第1 項規定，自裁判
    確定之日即98年3月6日起算，至100年3月5 日止），足見受
    刑人係於上開刑法第75條之1第1項第2 款規定修正施行前受
    緩刑之宣告，而於該條規定施行後仍在緩刑期內，自應適用
    98年5月19日修正施行之上開刑法第75條之1之規定。
三、次按刑法第75條之1 得撤銷緩刑宣告之規定，考其立法意旨
    略以：關於緩刑之撤銷，現行法第75條第1項固已設有2款應
    撤銷之原因；至得撤銷緩刑之原因，則僅於保安處分章內第
    93條第3 項與撤銷假釋合併加以規定，體例上不相連貫，實
    用上亦欠彈性，爰參酌德國及奧地利現行立法例增訂得撤銷
    緩刑之原因，其中現行關於緩刑前或緩刑期間故意犯他罪，
    而在緩刑期內受得易科罰金之有期徒刑之宣告者，列為應撤
    銷緩刑之事由，因認過於嚴苛，而排除第75條應撤銷緩刑之
    事由，移列至得撤銷緩刑事由，俾使「法官依被告再犯情節
    ，而裁量是否撤銷先前緩刑之宣告」；其次，如有前開事由
    ，但判決宣告拘役、罰金時，可見行為人仍未見悔悟，有列
    為得撤銷緩刑之事由，以資彈性適用，爰於第1項第1款、第
    2 款增訂之。且本條採用裁量撤銷主義，賦予法院撤銷與否
    之權限，特於第1 項規定實質要件為「足認原宣告之緩刑難
    收其預期效果，而有執行刑罰之必要」，供作審認之標準。
    亦即於上揭「得」撤銷緩刑之情形，法官應依職權本於合目
    的性之裁量，妥適審酌被告所犯前後數罪間，關於法益侵害
    之性質、再犯之原因、違反法規範之情節是否重大、被告主
    觀犯意所顯現之惡性及其反社會性等情，是否已使前案原為
    促使惡性輕微之被告或偶發犯、初犯改過自新而宣告之緩刑
    ，已難收其預期之效果，而確有執行刑罰之必要，此與刑法
    第75條第1項所定2款要件有一具備，即毋庸再行審酌其他情
    狀，應逕予撤銷緩刑之情形不同。
四、經查：
（一）受刑人甲○○因過失致死等案件，經臺灣桃園地方法院於
      民國98年2月13日以97年度審交易字第359號判決判處應執
      行有期徒刑1年，同時宣告緩刑2年，於98年3月6日確定。
      （下稱甲案），有臺灣桃園地方法院之97年度審交易字第
      359號刑事判決、臺灣高等法院被告前案紀錄表各1份在卷
      可參，是受刑人所受緩刑之宣告，係自裁判確定之日即98
      年3月6日起算，至100年3月5 日期滿；又受刑人於上開緩
      刑期內之99年1月1日，故意更犯竊取森林副產物罪，經臺
      灣臺中地方法院於99年4月14日以99年度訴字第691號判決
      判處有期徒刑6月，如易科罰金，以新臺幣1千元折算1 日
      ，併科罰金23萬8,400元，如易服勞役，以新臺幣3千元折
      算1日，嗣於99年5月17日確定（下稱乙案）乙節，亦有臺
      灣臺中地方法院99年度訴字第691 號判決及上揭臺灣高等
      法院被告前案紀錄表在卷可按。是受刑人於上開緩刑期內
      ，因故意犯他罪，而在緩刑期內受有期徒刑宣告確定乙情
      ，堪以認定。惟查受刑人本次係因一時失慮而觸犯乙案之
      竊取森林副產物罪，且事後已坦承犯行，且所犯並非重罪
      ，並與甲案宣告緩刑之過失致死等案件類型迥異，犯罪型
      態、原因及社會危害程度亦非相同，尚難僅因乙案之竊盜
      犯行，即遽行認定其甲案之緩刑宣告有何難收刑罰預期效
      果，或其將來一定會有再犯前案類似侵害他人法益或造成
      他人法益危險之犯行，而致緩刑效果不彰之情。
（二）再者，聲請人復未提出除上開判決犯罪事實以外之其他積
      極證據或具體說明受刑人有何情狀足認符合「原宣告之緩
      刑難收其預期效果，而有執行刑罰之必要」等實質要件，
      若得僅依上開判決書所載之犯罪事實即以受刑人於緩刑期
      內另犯他罪，即一律撤銷緩刑，則刑法第75條及第75條之
      1 即無區分之必要，進而前開刑法第75條之1 第1 項之立
      法本旨將意義盡失，亦與緩刑之目的乃係避免短期自由刑
      之弊，並給予受刑人自新機會未盡相符。揆諸上開說明，
      聲請人聲請撤銷臺灣桃園地方法院97年度審交易字第359
      號判決之緩刑宣告，自難准許，應予駁回。
五、爰依刑事訴訟法第220條之規定，裁定如主文。
中    華    民    國    99    年    8    月    31    日
                  刑事第六庭    法  官  邱忠義
以上正本證明與原本無異。
如不服本裁定應於送達後5日內向本院提出抗告狀。
中    華    民    國    99    年    8    月    31    日
                                書記官  吳美雲

司法院資訊處製作；財團法人民間司法改革基金會備份。
